臺灣新北地方法院民事判決
111年度小上字第177號
上  訴  人  高梓晴  
被  上訴人  南山人壽保險股份有限公司

法定代理人  尹崇堯  
上列當事人間請求損害賠償事件，上訴人對於民國111年8月3日
本院板橋簡易庭111年度板保險小字第2號第一審小額民事判決提
起上訴，本院判決如下：
    主  文
上訴駁回。
第二審訴訟費用新臺幣壹仟伍佰元由上訴人負擔。
    理  由
壹、程序方面：
    按對於小額程序第一審裁判之上訴，非以其違背法令為理由
    ，不得為之，民事訴訟法第436條之24第2項規定甚明。而所
    謂違背法令，係指依同法第436條之32第2項準用第468條所
    定「判決不適用法規或適用不當」及「第469條第1款至第5
    款所定判決當然違背法令」之情形。本件上訴人提起上訴，
    主張其於原審曾聲請調查證據，惟原審未予調查，亦未於判
    決書內說明不予調查及不採用之理由，而有判決不適用法則
    或適用不當之違背法令情事（見小上卷第41至43頁），經核
    上訴人指摘原審判決之內容，符合前揭小額程序之上訴合法
    要件，其提起上訴要屬合法，先予敘明。
貳、實體方面：
一、上訴意旨略以：原審判決引用少年刑事案件宣示筆錄（下稱
    少事案件筆錄）內容認上訴人缺錢花用而與原審被告即少年
    李○丞共同為詐領保險金之行為，然上訴人若真缺錢花用，
    又怎會因李○丞受傷而代墊生活費、醫療費、交通費等近30
    幾萬元費用，且上訴人自17歲就投保保險，經歷數十次外出
    旅行均未出險，當時上訴人帶李○丞去不止一間醫療院所就
    醫，實無可能所有醫院均未發現本件有詐保情事，原審認定
    不合常理；再者，上訴人疑似涉及偽造李春惠署押之刑事案
    件，尚由本院刑事庭審理中，受命法官已函送相關文件進行
    筆跡鑑定及指紋鑑定，並將李春惠及李○丞之筆跡及指印一
    同送往鑑定，以確認上訴人是否有在被上訴人公司保險理賠
    申請書、產險同意查詢聲明書法定代理人欄位偽造李春惠署
    押，與本案事實認定有密切關聯，上訴人於原審既已主張，
    並請求原審為前開證據之調查，然而原審不願理會，亦未向
    刑事庭調取卷宗確認，即認為上訴人未提出有利於己事證而
    認定被上訴人起訴主張事實，即有不當；另原審逕行採信新
    北地方檢察署109年度偵字第35980號起訴書（下稱刑案起訴
    書）及少事案件筆錄所載之內容，但前開內容盡是以原審被
    告李春惠等人單方面之陳述，原審不察而未另行調查證據、
    認定事實，實已違背法令，為此提起本件上訴，並請求：㈠
    原判決廢棄。㈡被上訴人於第一審之訴及假執行之聲請均駁
    回。
二、按對於小額程序之第一審判決，依上訴意旨足認上訴為無理
    由，得不經言詞辯論為之，民事訴訟法第436條之29第2款定
    有明文，本件依該款規定，不經言詞辯論而為判決，故無被
    上訴人書狀或陳述。
三、經查：
  ㈠按民事訴訟法第286條規定：當事人聲明之證據，法院應為調
    查。但就其聲明之證據中認為不必要者，不在此限。該所謂
    不必要者，乃當事人聲明之證據中，依當事人聲明之意旨與
    待證之事實，毫無關聯，或法院就某事項已得心證，或不影
    響裁判基礎者均屬之（最高法院102年度台上字第1835號判
    決意旨參照）。經查，上訴人所指原審判決引為認定基礎之
    刑案起訴書及少事案件筆錄，少年案件筆錄部分業經被上訴
    人於原審以民事陳報狀檢附為附件（即原證3），並將陳報
    狀繕本寄予上訴人而由上訴人本人親自收受（見原審卷第10
    1至105頁），刑案起訴書部分則經被上訴人於原審以民事準
    備一狀，連同該起訴書引用內含有李春惠、李○丞偵訊時證
    述之訊問筆錄，共同檢附為附件（即原證5、6），並將該書
    狀寄予上訴人，亦由上訴人本人親自簽收（見原審卷第193
    至207頁、第227頁），是上訴人於原審辯論終結前既已閱覽
    上開刑案起訴書所引用之證述內容及少事案件筆錄，自可為
    充足之訴訟準備及主張，而上訴人於原審審理中對於上開證
    據資料已提出答辯狀表示意見，並於言詞辯論程序到庭陳述
    ，則原審法院經斟酌全辯論意旨及調查證據之結果，已得依
    自由心證判斷事實之真偽時，對於當事人聲明之證據中認為
    不必要者，自得不為調查，要難認原審法院有何違反民事訴
    訟法第286條規定之處，是上訴人主張原審未依其請求調查
    另案刑事庭函送筆跡鑑定、指紋鑑定之結果，係判決違背法
    令云云，並不足採。
  ㈡又上訴人雖主張其若真缺錢花用，又怎會因李○丞受傷而代墊
    生活費等近30幾萬元費用，且上訴人自17歲就投保保險，經
    歷數十次外出旅行均未出險，當時上訴人帶李○丞去不止一
    間醫療院所就醫，實無可能所有醫院均未發現本件有詐保情
    事，而指摘原審認定不合常理云云。惟查，上訴人於原審抗
    辯其與原審被告李○丞並無共謀捏造虛假意外事故以詐領保
    險金之共同侵權行為，為被上訴人所爭執，原審就此爭點已
    斟酌刑案起訴書、少事案件筆錄等證據資料，並審酌兩造全
    辯論意旨及調查證據結果後，認定上訴人未提出相關事證資
    料以實其說，自難認原審就事實認定有何違反民事訴訟法第
    222條第3項之論理及經驗法則之情，況此部分核屬原審認定
    事實、取捨證據之職權範圍，應不生違背法令之問題，則上
    訴人主張原判決有違背經驗法則、論理法則之判決違背法令
    事由，亦不可取。是依上訴人此部分上訴意旨，亦為無理由
    。
四、綜上所述，原審判決並無上訴人所指違背法令情事，上訴人
    提起本件上訴，依其上訴意旨足認上訴為無理由，爰依民事
    訴訟法第436條之29第2款規定，不經言詞辯論，逕以判決駁
    回。
五、本件第二審訴訟費用額，確定如主文第2項所示金額，並應
    由上訴人負擔。
六、據上論結，本件上訴為無理由，依民事訴訟法第436條之32
    第1項、第2項、第449條第1項、第436條之29第2款、第78條
    、第436條之19第1項，判決如主文。
中　　華　　民　　國　　111 　年　　11　　月　　2 　　日
                 民事第七庭   審判長法  官  陳映如
                                    法  官  李昭融
                                    法  官  趙悅伶
以上正本係照原本作成。
本判決不得上訴。
中　　華　　民　　國　　111 　年　　11　　月　　4　　日
                                    書記官　尤秋菊